臺灣雲林地方法院刑事判決
109年度交易字第302號
公  訴  人  臺灣雲林地方檢察署檢察官
被      告  温順達



上列被告因過失傷害案件，經檢察官提起公訴（109年度偵字第4
083號），被告於本院準備程序進行中，就被訴事實為有罪之陳
述，經法官告知簡式審判程序意旨，並聽取檢察官及被告之意見
後，裁定依簡式審判程序審理，並判決如下：
    主  文
温順達汽車駕駛人，無駕駛執照駕車，因過失傷害人，處有期徒
刑參月，如易科罰金，以新臺幣壹仟元折算壹日。
    事  實
一、温順達於民國109年3月1日晚間6時16分許，無照騎乘車牌號
    碼000-000號普通重型機車，沿雲林縣斗六市府東街由西往
    東方向行駛，行經府東街與雲林路2段421巷交岔路口，欲自
    府東街左轉雲林路2段421巷時，本應注意機車行駛欲左轉彎
    時，應距交岔路口30公尺前顯示方向燈或手勢，換入內側車
    道或左轉車道，行至交岔路口中心處左轉，並不得占用來車
    道搶先左轉，而依當時天候晴、夜間有照明、柏油路面乾燥
    無缺陷、無障礙物且視距良好，客觀上並無不能注意之情事
    ，竟尚未達路口中心處即占用來車道搶先左轉，適有蔡英泰
    騎乘車牌號碼000-0000號普通重型機車，沿斗六市雲林路2
    段421巷由北往南方向行駛亦行經該處，2車不慎發生擦撞，
    致蔡英泰人車倒地，並因此受有雙膝挫傷、左肘及左腕鈍傷
    、左手擦傷等傷害。
二、案經蔡英泰訴由雲林縣警察局斗六分局報告臺灣雲林地方檢
    察署檢察官偵查起訴。
    理  由
壹、程序部分：
　　本案被告温順達所犯之罪，係死刑、無期徒刑、最輕本刑為
    3年以上有期徒刑以外之罪，其於準備程序就前揭被訴事實
    為有罪之陳述，經法官告知簡式審判程序之旨，並聽取其與
    公訴人之意見後，裁定依刑事訴訟法第273條之1規定進行簡
    式審判程序，是本案之證據調查，依刑事訴訟法第273條之2
    規定，不受同法第159條第1項、第161條之2、第161條之3、
    第163條之1及第164條至第170條規定之限制，合先敘明。
貳、實體部分：
一、認定犯罪事實所憑之證據及理由：
　　上揭犯罪事實，業據被告於本院準備程序及審理程序均坦承
    不諱（本院卷第118頁、第130頁），核與證人即告訴人蔡英
    泰於警詢及偵訊之證述情節大致相符（偵卷第9頁至第12頁
    、第19頁、第79頁至第81頁），復有國立臺灣大學醫學院附
    設醫院雲林分院診字第1090316295號診斷證明書、雲林縣警
    察局舉發違反道路交通管理事件通知單影本、道路交通事故
    現場圖、道路交通事故調查表㈠、㈡、車輛詳細資料報表、公
    路監理電子閘門、交通部公路總局嘉義區監理所109年10月1
    9日嘉監鑑字第1090183594號函暨鑑定意見書各1份（偵卷第
    21頁、第23頁、第39至第43頁、第57頁、本院卷第33頁、第
    49頁至第52頁），及雲林縣警察局斗六分局交通分隊道路交
    通事故照片14張、監視錄影畫面截圖1張（偵卷第25頁至第3
    7頁、第85頁）在卷可佐，足認被告之自白與事實相符，堪
    予採信。又按汽車行駛至交岔路口時，其行進、轉彎，應依
    下列規定：……五、左轉彎時，應距交岔路口三十公尺前顯示
    方向燈或手勢，換入內側車道或左轉車道，行至交岔路口中
    心處左轉，並不得占用來車道搶先左轉。道路交通安全規則
    第102條第1項第5款定有明文。被告駕駛車輛行駛於道路上
    ，自應遵守上開規定。而肇事當時天候晴、夜間有照明、柏
    油路面乾燥無缺陷、無障礙物且視距良好，此為道路交通事
    故調查報告表㈠所載明，足徵被告於客觀上應無不能注意之
    情形，竟尚未達路口中心處即占用來車道搶先左轉，致與告
    訴人所騎乘之機車發生擦撞，告訴人因而受有上開傷勢，被
    告之過失行為與告訴人所受傷害間顯具有相當因果關係。本
    件事證明確，被告犯行洵堪認定，應予依法論科。
二、論罪科刑：
　㈠核被告所為，係犯刑法第284條前段之過失傷害罪。按道路交
    通管理處罰條例第86條第1項所稱汽車駕駛人「無照駕車」
    ，除同條例第21條第1項第1款所定「未領有駕駛執照駕車」
    外，應包括持較低等級車類之駕駛執照而駕駛較高等級車類
    之情形在內（最高法院87年度台上字第3295號刑事判決參照
    ）。經查：本件被告所騎乘之091-MQE號普通重型機車之總
    排氣量為124cc，有車輛詳細資料報表1紙（偵卷第57頁）在
    卷可憑，屬道路交通安全規則第3條第6款第1目之1所定之普
    通重型機車。且被告並未考領普通重型機車之駕駛執照，有
    公路監理電子閘門證號查詢機車駕駛人1紙（本院卷第33頁
    ）在卷可稽。故雖被告領有聯結車駕駛執照，惟依道路交通
    安全規則第61條第1項第1款規定，其僅得駕駛輕型機車（總
    排氣量50cc以下之二輪或三輪機車），被告騎乘上開普通重
    型機車（總排氣量逾50cc且在250cc以下之二輪或三輪機車
    ），顯已越級駕駛，而屬道路交通管理處罰條例第86條第1
    項所規定之「無駕駛執照駕車」。從而，本件被告應依道路
    交通管理處罰條例第86條第1項規定加重其刑。公訴意旨雖
    漏未論及無照駕車之加重要件事由，惟該犯罪事實與本案犯
    罪事實社會生活上同一，復經本院當庭告知上述罪名以供檢
    察官、被告為攻擊、防禦，本院自得加以審理，並依刑事訴
    訟法第300條之規定變更起訴法條。再者，被告於肇事後，
    於該管公務員發覺犯罪前，在肇事現場向前往處理之司法警
    察坦承為肇事人，嗣並接受裁判之事實，有雲林縣警察局斗
    六分局交通分隊道路交通事故肇事人自首情形紀錄表1紙（
    偵卷第47頁）在卷可參，是被告於員警尚不知何人犯罪前，
    坦承其為行為人，合於自首之要件，爰依刑法第62條前段之
    規定，減輕其刑，並依法先加後減其刑。
　㈡爰審酌被告被告無照駕車又於行車時未達路口中心處即占用
    來車道搶先左轉，危害社會整體行車安全甚鉅，告訴人因而
    受有前開傷勢，被告過失程度不低，自應受有相當之刑事非
    難。兼衡被告事後坦承犯行，且與告訴人達成調解，然卻未
    依約賠償告訴人之損失，犯後態度尚可，暨被告自陳目前一
    人獨居，已離婚，以駕駛為業，國中肄業之智識程度，並酌
    其於本件車禍事故之過失情節及所生損害等一切情狀，量處
    如主文所示之刑，並諭知易科罰金之折算標準。
據上論斷，依刑事訴訟法第273條之1第1項、第299條第1項前段
、第300條，道路交通管理處罰條例第86條第1項，刑法第284條
前段、第62條前段、第41條第1項前段，刑法施行法第1條之1第1
項，判決如主文。
本案經檢察官施家榮提起公訴，檢察官林豐正到庭執行職務。
中    華    民    國   110    年    3    月     11    日
                  刑事第三庭  法  官  陳碧玉
以上正本證明與原本無異。
如不服本判決應於收受判決後20日內向本院提出上訴書狀，並應
敘述具體理由；其未敘述上訴理由者，應於上訴期間屆滿後20日
內向本院補提理由書（均須按他造當事人之人數附繕本）。「切
勿逕送上級法院」。
告訴人或被害人對於判決如有不服，具備理由請求檢察官上訴者
，其上訴期間之計算，係以檢察官收受判決正本日期為準。
                              書記官  許馨月 
中　　華　　民　　國　　110 　年　　3 　　月　　15　　日
附錄本案論罪科刑法條全文：
中華民國刑法第284條
因過失傷害人者，處1年以下有期徒刑、拘役或10萬元以下罰金
；致重傷者，處3年以下有期徒刑、拘役或30萬元以下罰金。